臺灣新北地方法院行政訴訟判決　　　　　110年度交字第465號
原　　　告　李曉君
訴訟代理人　許志盟
被　　　告　新北市政府交通事件裁決處

代　表　人　李忠台（處長）住同上
訴訟代理人　黃慧婷律師
上列當事人間因交通裁決事件，原告不服被告中華民國110年8月
25日新北裁催字第48-C00000000號裁決，提起行政訴訟，本院判
決如下：
    主  文
一、原告之訴駁回。
二、訴訟費用新臺幣300元由原告負擔。
    事實及理由
壹、程序方面：
一、原告不服被告所為道路交通管理處罰條例第 8條的裁決而提
    起撤銷訴訟，依行政訴訟法第237條之1，應適用交通裁決事
    件訴訟程序。本件因卷證資料已經明確，本院依同法第237
    條之7規定，於是不經言詞辯論，直接裁判。
二、另查，被告機關就本案違規事實（如下爭訟概要欄所示），
    前以 110年6月9日新北裁催字第48-C00000000號違反道路交
    通管理事件裁決書為裁決，嗣本院函請被告重新審查，經被
    告函請舉發機關查明後，發現前該裁決書所記載之違規時間
    ，核與舉發通知單所載不符，而顯有誤繕，遂重新以110年8
    月25日新北裁催字第48-C00000000號違反道路交通管理事件
    裁決書變更違規時間為「110年5月19日11時09分」，此有被
    告答辯狀、更正前後之裁決書在卷足憑（見本院卷第69頁至
    第74頁、第93頁及第105頁）。為此，被告重新變更後之裁
    決，並非依原告之請求處置，則參酌行政訴訟法第237條之4
    第 3項規定反面解釋之旨，依法本件自不得視為原告撤回起
    訴，本院自仍應就被告機關更正後所為之裁決即110年8月25
    日新北裁催字第48-C00000000號違反道路交通管理事件裁決
    書為審理之標的，核先敘明。
貳、實體方面：
一、爭訟概要：緣原告李曉君所有車牌號碼000-0000號自用小客
    車（下稱系爭汽車），於民國（下同）110年 5月19日11時9
    分，在新北市中和區民生街10巷口之身心障礙專用停車位處
    ，因有「於身心障礙專用停車位違規停車」之違規行為，經
    新北市政府警察局中和分局（下稱舉發機關）執勤員警於執
    行拖吊稽查作業時發現並認定違規屬實，爰當場將之拖吊並
    移置保管，並於同日填製新北警交字第 C00000000號舉發違
    反道路交通管理事件通知單（下稱舉發通知單）逕行舉發，
    並移送被告處理。原告嗣於110年5月24日提出申訴不服舉發
    ，經被告函請舉發機關查明原告陳述情節及違規當時情形後
    ，仍認違規事實明確，為此被告乃依道路交通管理處罰條例
    第56條第1項第10款、第5項規定，以110年8月25日新北裁催
    字第48-C00000000號違反道路交通管理事件裁決書（下稱原
    處分）裁處原告罰鍰新臺幣（下同）1,200元整。原告不服
    原處分，於是提起本件行政撤銷交通裁決訴訟。
二、原告起訴主張及聲明：
(一)原告主張要旨：
  1.於5月18日晚上停車在中和苗壯園對面殘障車格前方的車格
    內，卻在5月19日被拖吊，理由是「於身心障礙專用停車位
    違規停車」，但系爭汽車並非停在殘障車位，若是因為車格
    太小而稍稍壓到身障車格，原告認為拖吊行為也不該發生，
    這應屬於政府單位劃車格的失誤。
  2.檢附照片該車位雖然車格有一部分不見，但前陣子有自來水
    管相關單位施工，導致部分畫線消失，但仍可看出該畫線為
    之前的車格範圍，另一張則是後方擁有殘障車證的轎車的大
    小，等比例去停也會超出車格，系爭車子為中型休旅車CX-5
    ，實在無法完全正常停車，故原告認為拖吊行為不該發生。
  3.另外，罰單的時間點也不合常理，原告親眼看到車子被拖走
    是上午 11點多，但罰單上的上午5點多，誰會拖車？政府公
    告拖吊原則時間為上午7-22時，其餘會以罰單告發為主，所
    以這不是濫開罰單的舉動嗎?
(二)聲明：撤銷原處分。
三、被告答辯及聲明：
(一)被告答辯要旨：
  1.原告於上開時地，將系爭汽車停放於有佔用身心障礙者專用
    停車位之位置，有採證照片可證，自該採證照片可見系爭身
    心障礙停車格位已經明顯隱沒於原告之車尾，故其於系爭地
    點停車確實有佔用身心障礙停車格之事實無誤。
  2.另參該址維管單位之公文，原告停放之位置自始至終均未有
    設置停車格之紀錄，地面亦未有刨除標線之痕跡；且原告既
    已自知停放於系爭地點將會有部分佔用身心障礙停車格，自
    應另覓其他適法處所停車，故原告之主張應無理由。
  3.被告於重新審查時發現原裁決書內容關於違規時間部分確實
    於入案時登載有誤，爰將處分重新製開並更改違規時間後郵
    寄予原告，送達證書容後補陳，該部分之瑕疵僅係作業系統
    入案時之偶發錯誤，且經被告嗣後補正後，該部分瑕疵亦已
    不復存在，並無原告所指摘之濫開罰單或濫行處分之情形。
  4.再者，原告既為合法考領汽車駕駛執照之人，有汽車車籍查
    詢資料及駕駛人基本資料為憑，其對上述規定應知之甚詳，
    並應確實遵守。是原告前揭所述，無非單方所執之詞，委無
    足取。綜上所述，被告依法裁處，應無違誤，原告之訴為無
    理由。
(二)聲明：原告之訴駁回。
四、爭點：被告認原告所有之系爭汽車，於110年5月19日11時9
    分，在新北市中和區民生街10巷口之身心障礙專用停車位處
    ，有「於身心障礙專用停車位違規停車」之違規行為，以原
    處分裁罰原告，是否合法有據？原告主張系爭汽車係停在身
    心障礙專用停車位前方之合法汽車停車格內，但因停車格太
    小，而稍微壓在身心障礙專用停車位，並以原處分書所載記
    載之違規時間亦有錯誤等情為由，訴請撤銷原處分，是否可
    採？
五、本院之判斷：
(一)前提事實：原告所有系爭汽車，於110年5月19日11時9分，
    在新北市中和區民生街10巷口之身心障礙專用停車位處，因
    有「於身心障礙專用停車位違規停車」之違規行為，經舉發
    機關執勤員警於執行拖吊稽查作業時發現並認定違規屬實，
    爰當場將之拖吊並移置保管，並於同日（符合行為時道路交
    通管理處罰條例第90條所規定之舉發期限）製單舉發，而原
    告雖於110年5月24日提出申訴不服舉發，惟經被告函請舉發
    機關查明原告陳述情節及違規當時情形後，仍認違規事實明
    確，乃依道路交通管理處罰條例第56條第1項第10款、第5項
    規定，以原處分裁處原告罰鍰 1,200元整等情，此有本案舉
    發通知單、原告之交通違規申訴資料、新北市政府警察局中
    和分局110年5月31日新北警中交字第1104646946號函、新北
    市政府警察局中和分局110年7月16日新北警中交字第110465
    4397號函、採證照片、新北市政府警察局中和分局受理違反
    交通管理事件被通知人申訴理由查詢表、新北市中和區公所
    110年 8月4日新北中工字第1102243584函、新北市中和區公
    所110年8月12日新北中工字第1102244724函暨所附現場照片
    、原處分書及系爭汽車車籍查詢等附卷可稽（分見本院卷第
    77頁、第79頁、第83頁至第84頁、第85頁、第87頁、第89頁
    、第97頁、第99頁及第101頁至第103頁、第105頁及第107頁
    ），核堪採認為真實。
(二)被告認原告所有之系爭汽車，於110年5月19日11時9分，在
    新北市中和區民生街10巷口之身心障礙專用停車位處，有「
    於身心障礙專用停車位違規停車」之違規行為，以原處分裁
    罰原告，核屬合法有據。原告主張系爭汽車係停在身心障礙
    專用停車位前方之合法汽車停車格內，但因停車格太小，而
    稍微壓在身心障礙專用停車位，並以原處分書所載記載之違
    規時間亦有錯誤等情為由，訴請撤銷原處分，乃不可採。
  1.應適用之法令：
  ⑴按道路交通安全規則第90條第1項規定：「駕駛人駕駛汽車
    ，除應遵守道路交通標誌、標線、號誌之指示，並服從交通
    指揮人員之指揮外…。」、第112條第 1項第5款規定：「汽
    車停車時，應依下列規定：…五、在設有殘障者專用停車標
    誌處所，非殘障用車不得停放。」。
  ⑵次按道路交通管理處罰條例第4條第2項規定：「駕駛人駕駛
    車輛、大眾捷運系統車輛或行人在道路上，應遵守道路交通
    標誌、標線、號誌之指示、警告、禁制規定，並服從執行交
    通勤務之警察或依法令執行指揮交通及交通稽查任務人員之
    指揮。」、第56條第1項第10款、第5項規定：「（第 1項）
    汽車駕駛人停車時，有下列情形之一者，處新臺幣600元以
    上1,200元以下罰鍰：…十、於身心障礙專用停車位違規停
    車。…（第 5項）第1項第10款應以最高額處罰之，第3項之
    欠費追繳之。」。
  2.經查，首先，原告所有之系爭汽車非屬供身心障礙者所駕駛
    之改裝後特製汽車，而該車之車籍資料內，並未註記為特製
    汽車，而是僅記載「自用小客車」等情，此有系爭汽車車籍
    查詢附卷可憑（見本院卷 第107頁），復據新北市政府警察
    局中和分局110年7月16日新北警中交字第1104654397號函文
    說明二所記載：「本分局勤員警於110年5月19日11時9分，
    目視000-0000自小客車停放在本市中和區民生路之身心障礙
    專用停車位內，違規屬實，爰依道路交通管理處罰條例第56
    條第1 項第10款舉發拖吊尚無不當。」（見本院卷第85頁）
    ，可知本件舉發乃舉發機關執勤員警於110 年5 月19日11時
    9 分，在新北市中和區民生路發現本件系爭汽車違規佔用身
    心障礙專用停車位之違規事實，因而予以舉發，此情核與新
    北市政府警察局中和分局受理違反交通管理事件被通知人申
    訴理由查詢表所載：「警員胡漢卿110.05.19.07:00-12:00
    依勤務規劃執行汽車違停拖吊勤務，於11時09分在中和區民
    生街殘障汽車專用停車格發現000-0000號自小客車停放於該
    車格，職乃依法拍照採證製單舉發執行拖吊。二、該車未放
    置殘障識別證，依法予以舉發拖吊，於法並無不當其違規事
    實屬實……」（見本院卷第89頁）大致相符。復觀諸本院卷
    第87頁所附之採證照片所示，亦可見舉發當時該系爭汽車所
    停放之處所設有二個殘障機車停車格以及一個殘障汽車停車
    位，而系爭汽車之車身後半部則壓在殘障汽車停車位內，明
    顯妨礙其他殘障汽車於此殘障汽車停車位之停放，準此足認
    ，原告所有之系爭汽車，於110 年5 月19日11時9 分，在新
    北市中和區民生街10巷口之身心障礙專用停車位處，確有「
    於身心障礙專用停車位違規停車」之違規行為無誤，被告據
    以原處分裁罰原告，即核屬合法有據。
  3.至於原告雖主張系爭汽車係停在身心障礙專用停車位前方之
    合法汽車停車格內，但因停車格太小，而稍微壓在身心障礙
    專用停車位，並以原處分書所載記載之違規時間亦有錯誤為
    由，主張本件有濫行開單之情。惟查，被告機關雖前於110
    年6月9日所製開之新北裁催字第48-C00000000號違反道路交
    通管理事件裁決書，其內所記載之違規時間「110年 05月19
    日05:19」，係有誤載，然經被告重新審查後，即重新於110
    年 8月25日再製開更正後之新北裁催字第48-C00000000號違
    反道路交通管理事件裁決書將違規時間變更為「110年5月19
    日11時9分」，已詳如前述，則此裁決書之誤繕既已更正，
    即難採為撤銷原處分之理由。至於原告另所陳稱其係停在身
    心障礙專用停車位前方之合法汽車停車格內，但因停車格太
    小，而稍微壓在身心障礙專用停車位。然依新北市中和區公
    所110年8月12日新北中工字第1102244724號函文說明二所記
    載：「經查該處為污水下水道工區範圍，均無設置合法汽車
    停車格紀錄，營建署污水下水道工程處已於110年6月重新復
    舊繪製機車格位，檢附108年1月、109年7月（google街景）
    及110年6月照片供參。」（見本院卷第99頁），可知舉發違
    規地點並未設置汽車停車位之記錄，再對照本院卷 第101頁
    所附之舉發當時之違規現場google街景以觀，更可見當時違
    規現場並未有任何一般汽車之停車格之劃設，而僅有設置一
    個殘障汽車停車位及二個殘障機車停車格，換言之，在本件
    系爭爭汽車所佔用之殘障汽車停車位之前方，並無任何合法
    之汽車停車位，如此，原告上開主張：其係停在身心障礙專
    用停車位前方之合法汽車停車格內，但因停車格太小，而稍
    微壓在身心障礙專用停車位，即難認為有理，自不得採為撤
    銷原處分之理由。
(三)本件判決基礎已臻明確，兩造其餘攻擊防禦方法及訴訟資料
    ，經本院審核後，或與本案爭點無涉，或對於本件判決結果
    不生影響，爰無庸一一再加論述，爰併敘明。
(四)本件第一審裁判費新臺幣300元，應由敗訴之原告負擔，所
    以確定如主文第2項所示。
六、結論：原處分無違誤，原告訴請撤銷為無理由，應予駁回。
中    華    民    國   110    年    10    月    26    日
                  行政訴訟庭  法  官  楊志勇
上為正本係照原本作成。
如不服本判決，應於判決送達後20日內，向本院提出上訴狀，上
訴狀並應記載上訴理由，表明關於原判決所違背之法令及其具體
內容或依訴訟資料可認為原判決有違背法令之具體事實，並繳納
上訴費新臺幣750元。 其未表明上訴理由者，應於提出上訴後20
日內向本院補提理由書（上訴狀及上訴理由書均須按他造人數附
繕本），如逾期未提出上訴理由書者，本院毋庸再命補正，由本
院逕以裁定駁回上訴。
                              書記官  林楷勳
中    華    民    國   110    年    10    月    26    日